臺灣苗栗地方法院刑事判決
111年度金訴字第198號
公  訴  人  臺灣苗栗地方檢察署檢察官
被      告  彭鏡濂

                    籍設苗栗縣○○市○○里00鄰○○路000號0○○○○○○○○)                

上列被告因違反洗錢防制法等案件，經檢察官聲請以簡易判決處
刑（111年度偵緝字第291號、111年度偵緝字第292號、111年度
偵緝字第293號、111年度偵緝字第294號、111年度偵緝字第295
號、111年度偵緝字第296號、111年度偵緝字第297號)，本院認
不宜以簡易判決處刑（111年度苗金簡字第246號），改依通常程
序審理，判決如下：             
    主  文
本件管轄錯誤，移送於臺灣臺中地方法院。
    理  由
一、公訴意旨略以：被告彭鏡濂可預見一般取得他人金融帳戶常與
    財產犯罪有密切關聯，亦知悉詐欺之人經常利用他人存款帳戶
    、提款卡及密碼作為收受、提領犯罪所得並便利隱匿犯罪所
    得去向之用，以逃避國家追訴、處罰，仍不違背其本意，竟
    基於幫助洗錢及幫助詐欺取財之不確定故意，於民國110年4
    月18日前之某時許，在桃園市桃園區某處，將其申辦之中國
    信託商業銀行帳號000-000000000000號帳戶(下稱系爭帳戶)
    存摺、提款卡及提款密碼，交給真實姓名不詳「吳祥智」之
    詐欺集團成員。嗣該詐欺犯罪集團成員取得上揭帳戶資料後
    ，即共同意圖為自己不法之所有，以附表一之方式，詐欺被
    害人王科傑、鄭登基、王冠中、卓郝、陳昱學、姚宇齊、王
    瑋明、饒豐胤、吳惟哲、張志全、吳振裕及趙偉翔，致王科
    傑等人均陷於錯誤，於附表一所示時間，將附表一所示金額
    分別匯入系爭帳戶內，旋遭提領一空，以此方式隱匿犯罪所
    得去向。嗣經被害人王科傑等人發覺受騙，報警循線查悉上
    情。因認被告涉犯刑法第30條第1項前段、第339條第1項之
    幫助詐欺取財罪、洗錢防制法第14條第1項之幫助一般洗錢
    罪嫌等語。
二、按案件由犯罪地或被告之住所、居所或所在地之法院管轄，
     此為刑事訴訟法第5條第1項所規定。又定管轄權之有無， 
    以起訴時為準，所謂起訴時，係以該案件繫屬於法院時為準
     ，無管轄權之案件，應諭知管轄錯誤之判決，並同時諭知
    移 送於管轄法院，得不經言詞辯論為之，刑事訴訟法第304
    條、第307條分別定有明文。
三、經查：
  ㈠本案係於111年10月6日繫屬於本院，有臺灣苗栗地方檢察署1
    11年10月3日苗檢松敬111偵緝291字第1119024009號函及本
    院收文日期戳章等附卷可查。又本案繫屬於本院時，被告 
    係設籍於苗栗縣○○市○○路000號，有被告之個人戶籍資料查
    詢結果1紙在卷可稽，惟該址係苗栗市戶政事務所，為行政
    機關之辦公場所，被告主觀上當無以之為住居所之意思，客
    觀上亦無居住於該處之可能，自難以其戶籍係設於苗栗市戶
    政事務所，而認本院有管轄權。另被告之居所為臺中市○○區
    ○○路○段00號6樓之5，業據被告於偵查時供述明確，是被告
    之居所地應屬臺灣臺中地方法院管轄區域。
  ㈡被告上開帳戶所屬金融機構為中國信託銀行北桃園分行，有
    匯款申請書1份在卷可參（見110年度偵字第4854號卷第47頁
    頁），再依起訴書所載被告交付上開帳戶之地點為桃園市桃
    園區，另附表一所示被害人之住居所及遭詐騙後之匯款地點
    ，分別如附表二所示，有其等之警詢筆錄、匯款申請書可參
    （見附表二之備註欄），均不在本院轄區內。故本案並無證
    據證明被告之犯罪地在本院管轄區域內。
  ㈢綜上，本案繫屬於本院時，被告之住所、居所或所在地均不 
    在本院轄區內，且被告之犯罪地亦不在本院轄區內。此外，
     復查無其他證據足證本院就本案具有管轄權，揆諸前揭說
    明 ，檢察官向無管轄權之本院起訴，於法尚有未合，爰不
    經言 詞辯論，逕為諭知管轄錯誤之判決，並衡酌被告目前
    實際上 之居所係在臺中市，同時諭知移送於有管轄權之臺
    灣臺中地 方法院。
四、按管轄錯誤、不受理、免訴之判決均為程序判決，惟如原因
    併存時，除同時存在無審判權及無管轄權之原因，應諭知不
    受理之判決，及同一案件重行起訴，且先起訴之案件已判決
    確定時，後起訴之案件應為免訴判決等情形外，以管轄錯誤
    之判決優先於不受理之判決，不受理之判決優先於免訴判決
    而為適用（最高法院101年度台上字第2301號判決意旨參照
    ）。查本案聲請簡易判決處刑書所載被告交付系爭帳戶資料
    而涉幫助詐欺取財、幫助洗錢犯行部分(被害人為林育陞、
    黃天語)，業據臺灣臺中地方檢察署檢察官以111年度偵緝字
    第1426號、第1427號聲請以簡易決處刑，於111年9月1日繫
    屬臺灣臺中地方法院，並經臺灣臺中地方法院於111年10月6
    日以111年度豐金簡字第42號判決在案(尚未確定，下稱前案
    )，有臺灣高等法院被告前案紀錄表、上開聲請簡易判決處
    刑書、判決書在卷可查(見本院111年度苗金簡字第246號卷
    第27至32頁），堪認本案與前案係就同一犯罪事實重複起訴
    ，與前案應屬同一案件，惟因本院有前揭無管轄權之情形，
    爰為諭知管轄錯誤之判決，附此說明。
據上論斷，應依刑事訴訟法第452條、第304條、第307條，判決
如主文。
本案經檢察官陳昭銘聲請簡易判決處刑。　
中    華    民    國   111     年    10   月    20    日
                  刑事第三庭   審判長法  官  羅貞元
　　　　　　　　　
                                     法  官  申惟中
　　　　　　　　　　　　　　　　　　 
                                     法  官  郭世顏
以上正本證明與原本無異。　　　　　　　　　　　　　　　　
如不服本判決應於收受判決後20日內向本院提出上訴書狀，並應
敘述具體理由。其未敘述上訴理由者，應於上訴期間屆滿後20日
內向本院補提理由書(均須按他造當事人之人數附繕本)「切勿逕
送上級法院」。告訴人或被害人如對本判決不服者，應具備理由
請求檢察官上訴，其上訴期間之計算係以檢察官收受判決正本之
日期為準。因疫情而遲誤不變期間，得向法院聲請回復原狀。
                                     書記官  呂  彧
中　　華　　民　　國　　111 　年　　10　　月　　20　　日

附表一：
編號 被害人 詐騙方式 匯款時間 匯款金額 備註 1 王科傑 詐騙集團成員使用交友軟體與王科傑攀談，復使用LINE佯稱可加入寰宇智匯投資網站投資美元股票獲利，致王科傑陷於錯誤，依指示將款項匯入系爭帳戶。 110年4月19日10時55分 82萬2000元 提告 2 鄭登基 詐騙集團成員使用使用LINE佯稱可加入ETX網站投資美元股票獲利，並提供網址供連結登入，致鄭登基陷於錯誤，依指示將款項匯入系爭帳戶。 110年4月19日15時57分 30萬元 提告 3 王冠中 詐騙集團成員使用交友軟體與王冠中攀談，復使用LINE佯稱可使用國匯金融網路軟體投資美元股票獲利，致王冠中陷於錯誤，依指示將款項匯入系爭帳戶。 110年4月19日12時20分 20萬元 提告 4 卓郝 詐騙集團成員使用交友軟體與卓郝攀談，復使用LINE佯稱可登入ET資本投資平台投資獲利，並傳送網址供連結，致卓郝陷於錯誤，依指示將款項匯入系爭帳戶。 110年4月18日12時21分 6000元 提告 5 陳昱學 詐騙集團成員使用使用LINE佯稱可登入ET資本投資理財軟體投資獲利，致陳昱學陷於錯誤，依指示將款項匯入系爭帳戶。 110年4月19日11時2分 14萬1000元 提告 6 姚宇齊 詐騙集團成員於110年4月14日20時許，使用LINE與姚宇齊攀談並提供投資網站網址，佯稱可註冊登入投資網站投資，可獲取高額獲利云云，致姚宇齊陷於錯誤，依指示將款項匯入系爭帳戶。 110年4月18日16時9分 3000元 提告 7 王瑋明 詐騙集團成員於110年4月16日使用交友軟體向王瑋明攀談並提供「國匯金融」網站網址，復以LINE佯稱可註冊登入投資網站投資獲利云云，致王瑋明陷於錯誤，依指示將款項匯入系爭帳戶。 110年4月18日21時27分 3萬元 提告    110年4月18日21時29分 3萬元  8 饒豐胤 詐騙集團成員於110年4月初某日使用臉書向饒豐胤攀談，佯稱可投資比特幣獲利，並提供「ET資本」網站網址供饒豐胤連結註冊，致饒豐胤陷於錯誤，依指示將款項匯入系爭帳戶。 110年4月18日23時42分 2萬元 提告 9 吳惟哲 詐騙集團成員於110年4月15日使用交友軟體向吳惟哲攀談並提供「寰宇智匯」網站網址，佯稱可註冊登入投資獲利云云，致吳惟哲陷於錯誤，依指示將款項匯入系爭帳戶。 110年4月19日13時8分 5萬元 提告    110年4月19日13時9分 1萬元  10 張志全 詐騙集團成員於110年4月2日使用交友軟體向張志全攀談，佯稱可參與投資比特幣獲利云云，致張志全陷於錯誤，依指示將款項匯入系爭帳戶。 110年4月19日14時3分 3000元 提告 11 吳振裕 詐騙集團成員於110年4月13日使用臉書向吳振裕攀談，並使用LINE佯稱可投資獲利，並提供「ETX資本」網站網址供吳振裕連結註冊，致吳振裕陷於錯誤，依指示將款項匯入系爭帳戶。 110年4月19日10時許 10萬元 提告    110年4月21日10時許 6萬元  12 趙偉翔 詐騙集團成員於110年3月6日使用交友軟體與趙偉翔談，並佯稱可投資外匯獲利，並提供「國匯金融」網站網址供趙偉翔連結註冊，致趙偉翔陷於錯誤，依指示將款項匯入系爭帳戶。 110年4月19日12時32分 10萬元 提告 

附表二：　　　　　　　　　　　　　　　　　　 　　　　　
編號 被騙者 被騙及匯款地點 備註 1 王科傑 彰化縣 110年度偵字第4854號卷第25至29頁 2 鄭登基 新北市 110年度偵字第5286號卷第3、4、30頁 3 王冠中 新竹縣 110年度偵字第5474號卷第3至11、69頁 4 卓郝 花蓮縣 110年度偵字第6377號卷第4、5頁 5 陳昱學 新北市 110年度偵字第8042號卷第9至11、42頁 6 姚宇齊 臺南市 111年度偵字第2028號卷第8、9頁 7 王瑋明 彰化縣 111年度偵字第2028號卷第10頁 8 饒豐胤 南投縣 111年度偵字第2028號卷第11頁 9 吳惟哲 臺北市 111年度偵字第2028號卷第13頁 10 張志全 臺中市 111年度偵字第2028號卷第14、15頁 11 吳振裕 高雄市 111年度偵字第2028號卷第16、17頁 12 趙偉翔 臺北市 111年度偵字第2036號卷第10至12頁